【裁判字號】    98,上訴,3968
【裁判日期】    981103
【裁判案由】    毒品危害防制條例
【裁判全文】
臺灣高等法院刑事判決                98年度上訴字第3968號
上  訴  人  臺灣桃園地方法院檢察署檢察官
被      告  甲○○
選任辯護人  邱鎮北律師
上列上訴人因被告違反毒品危害防制條例案件，不服臺灣桃園地
方法院98年度訴字第651號，中華民國98年8月20日第一審判決（
起訴案號：臺灣桃園地方法院檢察署98年度偵字第9347號），提
起上訴，本院判決如下：
    主  文
原判決撤銷。
甲○○販賣第三級毒品，處有期徒刑伍年陸月。扣案之第三級毒
品愷他命肆拾玖包（驗後淨重參拾柒點柒捌公克）、包裝塑膠袋
肆拾玖個、0000000000號行動電話壹支（含SIM卡），及扣案販
賣第三級毒品所得新臺幣陸佰元，均沒收。
    事  實
一、甲○○明知愷他命（Ketamine，俗稱K他命）係屬毒品危害
    防制條例第2條第2項第3款所稱之第三級毒品，不得販賣，
    竟基於販賣第三級毒品愷他命以營利之犯意，先於民國98年
    4月27日凌晨（起訴書誤載為26日）某時許，在桃園縣桃園
    火車站前，以新臺幣（下同）10,000元之代價，向真實姓名
    不詳、綽號「天偉」之成年男子購入業已分裝為54小包之第
    三級毒品愷他命後，再於同年月28日凌晨1時50分許，以其
    所有門號「0000000000」行動電話，與使用門號「00000000
    00」行動電話之真實姓名不詳、綽號「樂樂」之女子以電話
    取得連繫後，相約在桃園縣桃園市火車站旁之全家便利商店
    前，以每小包300元之代價，販賣2包愷他命予「樂樂」。嗣
    於98年4月28日凌晨3時許，在桃園市○○路15號為警查獲，
    並在甲○○身上扣得其販入後尚未及賣出之第三級毒品愷他
    命共計49小包（驗餘合計毛重55.23公克，包裝塑膠袋總重
    17.45公克，純度94%，故驗餘合計淨重應為37.78公克，另3
    包則經甲○○自行施用完畢）、供聯絡用之0000000000號行
    動電話1支（含SIM卡）及販賣所得600元等物，而知悉上情
    。
二、案經桃園縣政府警察局桃園分局報請臺灣桃園地方法院檢察
    署檢察官偵查起訴。
    理  由
一、關於證據能力之說明：
（一）按被告以外之人於偵查中向檢察官所為之陳述，除顯有不
      可信之情況者外，得為證據；被告以外之人於審判外之陳
      述，雖不符前4 條之規定，而經當事人於審判程序同意作
      為證據，法院審酌該言詞陳述或書面陳述作成時之狀況，
      認為適當者，亦得為證據，刑事訴訟法第159條之1第2項
      、第159條之5分別定有明文。本案證人即查獲員警蔡國華
      、翁松圳於偵查時係以證人身分具結陳述，且經原審傳喚
      到庭，而賦予被告及其選任辯護人有行使對質權、反對詰
      問權之機會，則被告之對質詰問權已延緩至審判時確保；
      又證人黃耑勝於警詢及偵查時之陳述，則經被告及其選任
      辯護人於原審均表示無意見而同意作為證據，且本院審酌
      該陳述作成時之狀況並無瑕疵之情狀存在而認為適當，亦
      復查無顯有不可信之情況存在，是證人蔡國華、翁松圳於
      偵查中所言，及證人黃耑勝在警詢、偵查時之陳述，均具
      有證據能力。
（二）按司法警察（官）詢問犯罪嫌疑人，應準用刑事訴訟法第
      100條之1第1項之規定，除有急迫情況且經記明筆錄者外
      ，應全程連續錄音；必要時，並應全程連續錄影。同法第
      100條之2定有明文。揆其立法意旨，乃在建立詢問筆錄之
      公信力，並促使調查人員恪遵詢問程序之規定，以確保程
      序之合法正當。司法警察（官）未依規定全程連續錄音而
      進行詢問，此一違反錄音作為義務之證據調查程序瑕疵，
      固屬違背法定程序，然被告因此所為之陳述，其有無證據
      能力，法院仍得援引刑事訴訟法第158條之4規定，依個案
      之具體狀況，審酌人權保障及公共利益之均衡維護，予以
      客觀之判斷（最高法院98年度台上字第1411號判決參照）
      。經查：
    1.證人即製作警詢筆錄之員警翁松圳、鄭博文固分別於原審
      及偵查時具結證稱：被告之警詢筆錄係採一問一答方式製
      作云云，惟經原審當庭依被告選任辯護人之聲請而勘驗被
      告之警詢錄音後，該筆錄之實際製作時間不及10分鐘，與
      筆錄所載之1小時已顯不相符，又員警詢問問題與被告回
      答並無間隔，而背景雖有敲打鍵盤之聲音，惟並非於被告
      回答每個問題時均有，且聲音出現之時間亦與被告回答之
      時間不甚相符，再被告回答問題時，除針對是否有施用藥
      物之問題外，全然未加思索即予以回答，復參以證人翁松
      圳、鄭博文於勘驗後亦改口證稱：當時確係就案情詢問被
      告後，先繕打筆錄，再進行錄音等語，則被告辯稱該筆錄
      係由員警事先製作完成，再由其照著朗讀，而非採一問一
      答方式一節，即堪認定。準此，本案被告於員警製作筆錄
      前之詢問過程中究係為如何之陳述，實質上即等同於未全
      程錄音，則被告於警詢時自白是否具有證據能力，揆諸上
      開說明，即應由本院依刑事訴訟法第158條之4規定，予以
      權衡判斷之。
    2.被告及其選任辯護人雖均辯稱：當初係因員警向被告表示
      若不坦承轉讓第三級毒品予他人，將遭檢察官以販賣罪名
      偵辦，被告始依員警之要求而供承確以每包300元之價格
      販賣愷他命予其行動電話最末聯絡人「樂樂」，且扣案之
      現金600元即係其販毒所得，是被告之自白當不具有任意
      性云云，惟查：被告除於警詢外，於內勤偵查及原審羈押
      庭訊問時，亦均為相同之供述，是若被告上開所辯屬實，
      其必已知悉「販賣」與「轉讓」在法律上係屬不同之評價
      ，衡情其之供述亦應隨之修正，則至遲在檢察官聲請原審
      羈押並經法官明確告知所涉犯罪名為毒品危害防制條例第
      4條第3項之「販賣」第三級毒品嫌時，即應知悉已遭員警
      詐欺或誘導，而當場為此等抗辯，然其並未如此，反係於
      內勤偵查及原審羈押庭訊問時，仍一再表示係以每包300
      元「賣給樂樂」，此與被告所辯已有矛盾，再被告就究係
      何員警要求其為此等違反意識之陳述乙節，亦無法提供姓
      名以供原審及本院調查，則其此部分所辯，即難為本院所
      遽信。準此，本院認證人翁松圳、蔡國華於原審及偵查時
      所證：查獲被告之際，被告即坦承甫販賣2包愷他命予「
      樂樂」，及證人翁松圳、鄭博文於原審結稱：其等僅係先
      依被告之供述而事先繕打筆錄再錄音，但並未以脅迫或利
      誘等不正方式要求被告為上開陳述等語，應堪採信。是以
      ，被告於警詢時之自白，即足認確應具有任意性。
    3.綜上，本案員警於製作警詢筆錄時未以一問一答之方式同
      步全程錄音，雖有瑕疵，然被告於警詢時之供述，乃係出
      於自由意志，是本院衡酌上開瑕疵實質上對被告之權益尚
      未造成嚴重之侵害，再斟酌毒品危害防制條例之立法目的
      係在預防及制裁與毒品有關之犯罪，亦即肅清煙毒，防制
      毒品危害，藉以維護國民身心健康，進而維持社會秩序，
      俾免國家安全之陷於危殆等公共利益之維護等情，認被告
      於警詢時之供述，仍應有證據能力。又既被告先前於警詢
      、內勤偵查時所為之供述，均係出於自由意志乙節已如上
      述，且亦查無檢察官之該次訊問有何違法取供之不當情事
      存在，則被告空言辯稱：其於該次偵查時之供述，係屬警
      詢以精神強制不當取供之延續，自亦無證據能力云云，即
      委無足採。
（三）其餘本案認定犯罪事實所引用之本案卷內所有卷證資料（
      包含文書證據、物證等證據），並無證據證明係公務員違
      背法定程序所取得，且被告及其選任辯護人於本院審理終
      結前就卷內所有之卷證資料之證據能力均表示無意見，又
      卷內之文書證據，亦無刑事訴訟法第159條之4之顯有不可
      信之情況與不得作為證據之情形，則依刑事訴訟法第159
      條之5之規定，本案認定犯罪事實所引用之本件卷證所有
      文書證據、物證等證據，均有證據能力。
二、認定犯罪事實所憑證據及理由：
（一）訊據被告甲○○固不否認於98年4月28日凌晨，以上開門
      號行動電話與「樂樂」使用之門號「0000000000」行動電
      話聯絡，且為警於其身上扣得愷他命、行動電話及現金
      600元，惟矢口否認有販賣第三級毒品愷他命之犯行，辯
      稱：扣案之愷他命原係其向「天偉」購買後，欲供自己施
      用，係因其遭查獲時，員警向其表示：攜帶數量如此龐大
      之愷他命，若將之移送予檢察官，將被以販賣罪嫌偵辦，
      故要其承認轉讓毒品；其聽信而於警詢、偵查內勤時為甫
      以每包300元之原價販賣2包愷他命予「樂樂」之供述，然
      實際上其當日係為相約至附近之「凱悅KTV」唱歌而與「
      樂樂」聯絡，並未轉讓或販賣愷他命予「樂樂」云云。辯
      護意旨則略以：被告係因受查獲員警以被告所述之詐欺方
      式，始於警詢及偵查內勤時自白販賣愷他命予他人，並再
      應員警之要求而以被告行動電話中遭查獲前最末通聯之人
      （即「樂樂」）作為販賣之對象，而之後警詢筆錄之製作
      過程，則係由查獲員警先行製作完成後，再要求被告依筆
      錄之記載回答而錄音，是被告於警詢及偵查內勤時之自白
      ，當不具有任意性；又查獲當時，被告身上並非僅攜帶扣
      案之600元，而是原有17,600元，係因員警僅欲扣留其中
      之600元作為販賣毒品之所得，故請被告之友人林崇凱前
      往派出所將剩款項款攜回，此益足徵扣案之600元實際上
      並非被告販毒所得，是本案並無證據可證被告確有販賣第
      三級毒品予「樂樂」之犯行，自不得以該罪責相繩云云。
（二）經查：
    1.本案於被告甲○○身上所查獲之白色細晶體49包，經送內
      政部警政署刑事警察局以氣相層析及質譜分析鑑定之結果
      ，確均含有愷他命成分（驗餘合計毛重55.23公克，包裝
      塑膠袋總重17.45公克，純度94%，故驗餘合計淨重應為37
      .78公克），此有該局98年6月3日刑鑑字第0980071101鑑
      定書在卷可稽（見偵查卷第240頁），是扣案之白色晶體
      49包確屬毒品危害防制條例第2條所規定之第三級毒品。
    2.又被告如何於上揭時、地以10,000元之代價，向真實姓名
      不詳、綽號「天偉」之成年男子購入業已分裝為54小包之
      第三級毒品愷他命後，除自行施用3小包外，再以其所有
      門號「0000000000」行動電話，與使用門號「0000000000
      」行動電話綽號「樂樂」之女子取得連繫後，以每小包30
      0元之代價，販賣2包愷他命予「樂樂」，共得款600元等
      事實，業據被告於警詢時供稱：「警方在你身上查獲之K
      他命…是於何時何地向何人購買？價格為何？）於98年4
      月26日（詳細實際時間忘記）在桃園市火車站前，向1名
      綽號「天偉」之男子購買。購買價格新台幣10,000元。」
      、「我向綽號「天偉」之男子購買時他已經分裝好了。共
      分裝54包。」、「我自己吸食3包，另販賣2包」、「我於
      98年4月28日1時51分1次共賣2包K他命。每1小包價格300
      元，共獲利新台幣600元。」、「我於上述時地接獲1名綽
      號『樂樂』之女子撥打我的手機0000000000向我購買2小
      包K他命，並約在桃園市火車站旁的全家便利商店，我便
      將2小包K他命販賣給綽號「樂樂」之女子，並向她收取
      600元。」等語（見偵查卷第5、6頁）；於內勤檢察官偵
      查時供稱：「是否…為警查獲攜帶K他命50.8公克？）是
      。…，還以1包300元賣給1名女子在火車站旁，我賣給她2
      包共600元…。」、「我承認有販賣毒品，我在凌晨2點多
      ，在火車站旁賣給樂樂2包K他命600元。我是跟1名叫做『
      天偉』的男子買的。」等語（見偵查卷第25頁）；於原審
      羈押庭訊問時供稱：「當初我花1萬元購買的，當時購買
      時就分裝好…，我賣給『樂樂』的兩小包愷他命，也是賣
      給我的人就已經裝好的。」、「當初賣給我的人說，他幫
      我分裝好…，每1包份量大概都一樣…。」、「（『樂樂
      』的真實姓名，或是『樂樂』的電話如何聯絡？）我只知
      道她的綽號，她的電話是0000000000，這次『樂樂』用他
      這隻門號打給我00000000 00，向我買凱他命。」、「（
      『樂樂』在電話裡說要買多少？）她說要買兩小包，沒有
      說重量。」、「（你在電話裡有講好兩小包600元嗎？）
      沒有，電話裡沒有講到價錢，當面我才向『樂樂』說的。
      」、「（你自己1個人一下子吸食49包凱他命，足以致死
      ，是否在唱歌時，有人向你買凱他命，你也會賣？）可能
      會。」等語明確（見原審98年度聲羈字第285號卷第6頁反
      面、第7頁）。核與證人即查獲員警翁松圳於偵查時證述
      ：「當時被告身上有49小包的K他命，我問他作何使用，
      他說要自己吸食，我又問若要自己吸食，為何要分裝成這
      麼多包，被告才坦承，他有在凱悅KT V內兜售。我詢問被
      告49小包毒品何時購買，被告說他約在98年5月26日在桃
      園火車站，以1萬元向綽號『天偉』購買，當時被告供稱
      『天偉』賣給他時，就已經分裝成54小包，他自己吸食3
      包，販賣2包。我又問他當天晚上販賣2包，所得多少。他
      說賣給1位名叫『樂樂』的女子2包，所得600元，我問『
      樂樂』如何聯絡，被告才將手機打開，告訴我『樂樂』的
      手機號碼。」等語（見偵查卷第78頁）；於原審證述：「
      （正式製作警詢筆錄有無先與被告晤談，暸解案情？」有
      。」、「（晤談過程中，被告有無承認販賣愷他命？」我
      當時有問被告身上帶了那麼多小包的愷他命，怎麼可能自
      己吸食…經過我們清點之後有少了幾包，被告有告知我，
      自己吸食3包，還少2包，被告就說他賣給別人。」、「（
      被告被帶回派出所，被告身上實際上有多少錢？我記得不
      只有600元…。」等語（見原審卷第49頁）；及證人即查
      獲員警蔡國華於原審證述：「（你於何時接獲線報？線報
      內容為何？）查獲當晚12點下班後，我在所內處理公文，
      在1點20分至30分左右，有線民打電話給我，說有1位年輕
      男子，大約20幾歲帶眼鏡，穿咖啡色上衣、藍色牛仔褲、
      白球鞋，在凱悅KTV前面交易毒品…因凱悅KTV跟我們派出
      所直線距離只有20公尺，所以掛掉電話後我就換穿便服，
      1個人先出去看，然後我發現確實有與線報描述特徵相符
      之人…就看到被告凱悅前面左右探視…我就表明身分上前
      盤查，再請巡邏待命的同仁過來。」、「（你還有無印象
      ，被告當時身上有無現金？）這個我知道，因為被告帶回
      派出所之後，被告主動交出身上現金600元，他自己說600
      元是今日販賣毒品所得，而被告身上確實還有1萬多元。
      」、「（在派出所製作警詢筆錄前，被告有無說明，為何
      攜帶愷他命外出？）在被告帶回派出所時，我有問被告為
      何那麼年輕就帶這麼多毒品在身上，被告有向我透露，大
      部分是要自己吸食，但部分也會賣給別人。」等語（見原
      審卷第43頁反面、第44頁）。再參以被告使用之門號0000
      000000行動電話，於查獲當日之凌晨1時50分00秒許起，
      其基地台位置位於桃園市○○路43號，至被告所述綽號『
      樂樂』之人所使用之門號0000000000行動電話【按門號「
      0000000000」之申請人雖登記為黃耑勝，此有通聯調閱查
      詢單在卷可稽（見偵查卷第66頁）；惟證人黃耑勝於偵查
      及警詢中均證稱：該門號係其於91年間入伍服役前所申請
      使用，嗣後並曾交予其母親，惟迄本案發生並經員警通知
      後，其才知悉已遭他人使用，其並不知悉該門號之SIM卡
      究係在何時、何地遺失，且其並不認識任何綽號「樂樂」
      之女子等語（見偵查卷第72、77頁）；復參以被告為警查
      獲後，一再供稱該門號之實際使用人為「樂樂」，且嗣於
      原審改口辯稱其並未販賣毒品予他人時，仍為相同之供述
      ，衡情被告就此通話之對象應無虛構之必要，是堪認該門
      號應確係由「樂樂」所實際使用】於查獲當日之凌晨1時
      50分07秒許起之基地台位置，則位於桃園市○○路13號，
      此有單一條件篩選通聯紀錄表及遠傳雙向通聯紀錄可佐（
      見偵查卷第98、169頁），而二者基地台之位置，據證人
      蔡國華、翁松圳於偵查時所述，距離約10至20公尺左右，
      步行不到1分鐘，車行約5至10秒即可到達（見偵查卷第78
      頁），足見被告與綽號『樂樂』之人於查獲當日之1時50
      分許距離甚近，被告前揭自白有於事實欄一所載時、地販
      賣愷他命予『樂樂』乙節，顯非虛構。復有上述被告為警
      查獲經鑑驗確屬毒品危害防制條例第2條所規定之第三級
      毒品愷他命49小包及販賣愷他命毒品所得現金600元、供
      聯絡販賣之門號0000000000行動電話1支等物扣案可佐。
      是以，被告於警詢、內勤偵查及原審羈押庭訊問時所為上
      開於向綽號「天偉」之成年男子購入54小包愷他命後，再
      以其所有門號「0000000000」行動電話，與使用門號「
      0000000000」行動電話綽號「樂樂」之女子取得連繫後，
      以每小包300元之代價，販賣2包愷他命予「樂樂」，共得
      款600元之任意性自白，堪認與事實相符，至為明確。其
      嗣於原審及本院翻異前詞，改口辯稱：係因其遭查獲時，
      員警向其表示攜帶數量如此龐大之愷他命，若將之移送予
      檢察官，將被以販賣罪嫌偵辦，故要其承認轉讓毒品，其
      乃聽信而於警詢、偵查內勤時為甫以每包300元之原價販
      賣2包愷他命予「樂樂」之供述，然實際上當日係為相約
      至附近之「凱悅KTV」唱歌而與「樂樂」聯絡，並未轉讓
      或販賣愷他命予「樂樂」云云，無非嗣後飾卸之詞，不足
      為採。
    3.另被告雖辯稱：於其身上所扣得剩餘之凱他命49小包，係
      為供自己及唱歌時和朋友一起施用云云。惟查，政府對毒
      品非法交易向來查禁森嚴，重罰而不寬貸，此應為智慮健
      全之成年人所得知悉，且第三級毒品愷他命價格不菲，取
      得非易，苟非有利可圖，被告豈有甘冒遭查緝法辦施以重
      刑之風險而平白無故提供第三級毒品愷他命予他人無償施
      用之理；又被告約2、3天施用凱他命1次，每次吸食數量
      不等，及被告於98年4月27日凌晨某時許，購入愷他命後
      ，至98年4月28日凌晨3時許為警查獲前止，已曾施用凱他
      命3包等情，既據被告於警詢及本院供述明確（見本院卷
      第29頁），且被告為警查獲並採集尿液後，經將尿液送請
      台灣檢驗科技股份有限公司鑑定結果，亦確呈現「Ketami
      ne類」陽性反應，有該公司98年5月12日出具之濫用藥物
      檢驗報告及桃園縣政府警察局桃園分局被採尿人尿液暨毒
      品真實姓名與編號對照表在卷可憑（見偵查卷第57頁），
      則被告於為警查獲前既曾施用3包凱他命而已達其每2、3
      天施用1次之量，竟又於凌晨時分將甫購得剩餘之凱他命
      49包全數攜出，其動機顯係欲圖販賣而非供自己及朋友一
      起施用，實至為顯然，前揭所辯均無足採。
    4.再被告係以10,000元之代價，購入業已分裝每包份量大致
      相同之凱他命54小包等情，既亦據被告於原審羈押庭訊問
      時供述明確（見原審98年度聲羈字第285號卷第7頁），並
      有扣案凱他命相片5幀附卷可佐（見偵查卷第19至21頁）
      ，則被告於以每包顯低於200元之價格購入凱他命後（10,
      000(元)54(包)≒185(元/包)），竟以每包300元之代價
      轉售予「樂樂」，其賣出合格高於買進價格，顯係基於以
      營利之意圖而販賣第三級毒品凱他命，自屬灼然，而堪認
      定。
（三）綜上所述，被告上開及其餘所辯均屬卸責之詞，不足採信
      。本件事證明確，被告犯行洵堪認定。
三、論罪科刑部分：
    按愷他命係屬毒品危害防制條例第2條第2項第3款所稱之第
    三級毒品，不得販賣。是核被告所為，係犯毒品危害防制條
    例第4條第3項之販賣第三級毒品愷他命罪。被告販賣前後持
    有愷他命之低度行為，為販賣之高度行為所吸收。
四、撤銷改判之理由：
    原判決不察以不能證明被告甲○○犯罪，而為無罪之諭知，
    尚有未洽。檢察官上訴意旨據此指摘原審判決無罪為不當，
    本院認為有理由，應由本院撤銷改判。爰審酌被告年紀甚輕
    ，僅為賺取數百元之代價而犯重典，初於警詢、偵訊及原審
    聲押訊問時，均坦承販賣犯行，嗣則翻異前詞，否認犯行之
    態度，暨本件被告雖僅賣出2包毒品，然查獲販入未及賣出
    之第三級毒品愷他命則多達49包（驗餘合計淨重應為37.78
    公克）等一切情狀，量處被告有期徒刑5年6月。
五、關於沒收之說明：
（一）扣案被告遭警查獲未及賣出之愷他命49小包（驗餘合計毛
      重55.23公克，包裝塑膠袋總重17.45公克，純度94%，故
      驗餘合計淨重應為37.78公克），屬違禁物，爰依刑法第
      38條第1項第1款規定宣告沒收。
（二）又包裝上開第三級毒品K他命之包裝塑膠袋49只，有防止
      毒品裸露、逸出及潮濕之功用，並便於攜帶使用，且於查
      獲時既得與毒品分別鑑秤其重量，與毒品即無難以析離而
      無法個別宣告沒收之情事，該包裝塑膠袋49只，另扣案00
      00000000號行動電話1支（含SIM卡），分係被告所有供犯
      罪所用之物；扣案現金600元，係被告犯本件毒品危害防
      制條例第4條第3項販賣第三級毒品愷他命罪之所得款項，
      爰均依毒品危害防制條第19條第1項規定宣告沒收。
據上論斷，應依刑事訴訟法第369條第1項前段、第364條、第299
條第1項前段，毒品危害防制條例第4條第3項、第19條第1項，刑
法第11條、第38條第1項第1款，判決如主文。
本案經檢察官沈明倫到庭執行職務。
中    華    民    國    98    年    11    月    3     日
                  刑事第一庭審判長法  官  葉騰瑞
                                  法  官  莊明彰
                                  法  官  王炳梁
以上正本證明與原本無異。
如不服本判決，應於收受送達後10日內向本院提出上訴書狀，其
未敘述上訴之理由者並得於提起上訴後10日內向本院補提理由書
（均須按他造當事人之人數附繕本）「切勿逕送上級法院」。
                                  書記官  陳佳伶
中    華    民    國    98    年    11    月    3     日
附錄本案論罪科刑法條：
毒品危害防制條例第4條第3項：
製造、運輸、販賣第三級毒品者，處5年以上有期徒刑，得併科
新臺幣5百萬元以下罰金。


司法院資訊處製作；財團法人民間司法改革基金會備份。
